【裁判字號】    90,易,2210
【裁判日期】    900809
【裁判案由】    違反電子遊戲場業管理條例
【裁判全文】
臺灣臺中地方法院刑事判決                          九十年度易字第二二一０號
    公  訴  人  臺灣臺中地方法院檢察署檢察官
    被      告  甲○○
右列被告因違反電子遊戲場業管理條例等案件，經檢察官聲請簡易判決處刑（九十年
度偵字第九七九一號），本院台中簡易庭認不宜以簡易判決處刑，簽移普通庭依通常
程序審理後，本院判決如左：
    主  文
甲○○共同違反未依電子遊戲場業管理條例規定辦理營利事業登記證，不得經營電子
遊戲場業規定，處拘役伍拾日，如易科罰金，以參佰元折算壹日。
扣案之電子遊戲機參台（彈珠台貳台、麻將台壹台），均沒收。
    事  實
一、甲○○明知未依電子遊戲場業管理條例規定辦理營利事業登記證，不得經營電子
    遊戲場業，竟與知情之不詳名字之朱姓成年男子共同基於經營電子遊戲場業及賭
    博之犯意聯絡，於民國（下同）九十年一月二十日起，在台中市南屯區楓樹里樂
    田巷二之一號其所經營之「榮利商店」公眾得出入之場所，設置由朱姓男子所提
    供之電子遊戲機三台（彈珠台二台及麻將台一台），供不特定人遊戲，並共同基
    於概括之犯意，自九十年一月二十日起至九十年一月二十九日止，以前開電子遊
    戲機為賭博之工具與不特定人對賭，參與賭博之人，每次投入新台幣（下同）十
    元硬幣並押注分數，押中可得數倍分數，如未押中則由甲○○贏得該十元賭資，
    參與賭博之人可以贏得之分數，向甲○○換取其商店內等值之商品。甲○○將營
    利及賭博所得與朱姓男子五五分帳。嗣於九十年一月二十九日晚上九時四十五分
    許，在上址為警當場查獲何坤耀、張清煌及陳正修等三人在場把玩前開遊戲機（
    該三人未涉賭博犯行），並扣得前開電子遊戲機三台（交由甲○○保管）。
二、案經台中市警察局第四分局報請臺灣臺中地方法院檢察署檢察官偵查後聲請簡易
    判決處刑，本院台中簡易庭認不宜以簡易判決處刑，簽移普通庭依通常程序審理
    。
    理  由
一、右揭犯罪事實業據被告甲○○於警訊、檢察官偵查中及本院審理時自白不諱，核
    與證人何坤耀、張清煌及陳正修於警訊時證述之情節相符，復有台中市警察局第
    四分局黎明派出所臨檢紀錄表、現場圖、證物保管收據各一紙及照片五張、扣案
    之前述電子遊戲機三台等足資佐證。又電子遊藝場業管理條例於八十九年二月三
    日經總統公布施行，於同年月五日生效，該條例第一條明示「為管理電子遊戲場
    業，並維護社會安寧，善良風俗、公共安全及國民身心健康，特設定本條例。」
    ，是該條例立法目的之一即在於管理電子遊戲場業。而所謂電子遊戲場業，依該
    條例第二條規定，係指設置電子遊戲機供不特定人益智娛樂之營利事業。換言之
    ，僅須設置電子遊戲機供人娛樂以營利者，即屬電子遊戲場業管理條例所指之電
    子遊戲場業，其規模如何則非所問，此有經濟部八十九年六月三十日經八九商字
    第八九０一八五三六號函在卷可參。再者，依該條例第十六條規定，非電子遊戲
    場業之其他營利事業，不得就其營業場所，供他人設置電子遊戲機營業，如違反
    該條規定，依第二十八條規定處行為人新台幣十萬元以上五十萬元以下罰鍰，並
    限期令其改善，是在非電子遊戲場業之其他營利事業場所設置電子遊戲機以營利
    者，仍屬由該條例規範之範疇，益徵該條例所指之電子遊戲場業並不專以設置電
    子遊戲機供人娛樂為限，在非電子遊戲場業之其他營利事業場所設置者仍屬之。
    是如係在自己經營之非電子遊戲場業之營業場所，自己附帶擺設電子遊戲機供人
    娛樂者，仍屬該條例第三條所指之「設置電子遊戲機供不特定人益智娛樂之營利
    事業」，依該條例第十五條規定，仍應辦理營利事業登記後始得營業。換言之，
    所謂電子遊藝場業，僅須有設置電子遊戲機供人為益智娛樂者即屬之（該條例第
    二條），至其係專以提供電子遊戲機供人娛樂或在非電子遊戲場業之營業場所附
    帶提供電子遊戲機供人娛樂，應非所問。從而在非電子遊戲場業之營業場所（如
    超商、保齡球館、泡沫紅茶店等），附帶擺設電子遊戲機供人娛樂者，仍須依該
    條例第十五條規定辦理營利事業登記後始得擺設，否則，仍應依該條例第二十二
    條論罰。蓋依該條例第二十八條規定，提供非電子遊戲場業之其他營利事業之營
    業場所予他人擺設電子遊戲機仍須處罰，如非電子遊戲場業之營利事業人，自行
    在該營業場所擺設電子遊戲機，未經依法登記而不予處罰，顯然輕重失衡，當非
    該條例管理電子遊戲場業之立法意旨。揆諸前說明，被告於該條例公布施行後，
    未依該條例規定辦理營例事業登記證即擅自設置電子遊戲機供不特定人遊戲或與
    將之做為賭博工具而與不特定人賭博財物，自屬未依規定經營電子遊戲場業及賭
    博之犯行至為灼然。綜上所述，本件事證明確，被告犯行洵堪認定。
二、核被告甲○○所為，係犯電子遊戲場業管理條例第二十二條之違反未依電子遊戲
    場業管理條例第十五條規定辦理營利事業登記，不得經營電子遊戲場業規定之罪
    及刑法第二百六十六條第一項前段之賭博罪。又被告與朱姓成年男子間，有犯意
    聯絡及行為分擔，應論以共同正犯。被告先後多次賭博之犯行，時間緊接，所犯
    犯罪構成要件相同，顯係基於概括犯意反覆為之，為連續犯，應依刑法第五十六
    條論以一罪並加重其刑。又被告所犯前開二罪，係一設置電子遊戲機之行為所致
    ，為想像競合犯，應依刑法第五十五條前段規定從一重之電子遊戲場業管理條例
    第二十二條之罪處斷。爰審酌被告犯罪之動機、目的、手段、經營時間之長短、
    所設電子遊戲機之數量及自白犯罪之犯罪後態度等一切情狀，量處如主文所示之
    刑，並諭知易科罰金之折算標準，以示懲儆。又扣案之前述電子遊戲機三台，係
    當場賭博之器具，應依刑法第二百六十六條第二項規定宣告沒收。
據上論斷，應依刑事訴訟法第四百五十二條、第二百九十九條第一項前段、電子遊戲
場業管理條例第十五條、第二十二條、刑法第十一條前段、第二百六十六條第一項前
段、第二項、第四十一條第一項前段、第五十五條、第五十六條、罰金罰鍰提高標準
條例第一條前段、第二條，判決如主文。
本案經檢察官楊文廣到庭執行職務。
中      華      民      國      九十      年      八      月      九    日
                                  臺灣臺中地方法院刑事第一庭
                                      法  官    簡  賢  坤
右正本證明與原本無異。
如不服本判決，應於判決送達後十日內向本院提出上訴狀，上訴於臺灣高等法院臺中
分院( 須附繕本 )。
                                      書記官
中      華      民      國      九十      年      八      月      九    日
附錄本案論罪科刑法條全文：
電子遊戲場業管理條例
第十五條：
未依本條例規定辦理營利事業登記證者，不得經營電子遊戲場業。
第二十二條：
違反第十五條規定者，處行為人一年以下有期徒刑、拘役或科或併科新台幣五十萬元
以上二百五十萬元以下罰金。
刑法第二百六十六條
在公共場所或公眾得出入之場所賭博財物者，處一千元以下罰金。但以供人暫時娛樂
之物為賭者，不在此限。
當場賭博之器具與在賭檯或兌換籌碼處之財物，不問屬於犯人與否，沒收之。


司法院資訊處製作；財團法人民間司法改革基金會備份。
